【裁判字號】    92,上訴,78
【裁判日期】    920218
【裁判案由】    偽造有價證券等
【裁判全文】
臺灣高等法院刑事判決                              九十二年度上訴字第七八號
    上  訴  人
    即  被  告  丙○○
右上訴人因偽造有價證券等案件，不服臺灣板橋地方法院九十一年度訴字第一五三七
號，中華民國九十一年十月十六日第一審判決（起訴案號：臺灣板橋地方法院檢察署
九十一年度偵字第一三六０五號）提起上訴，本院判決如左：
    主  文
原判決撤銷。
丙○○共同連續意圖供行使之用，而偽造信用卡，處有期徒刑壹年貳月。扣案之偽造
信用卡【卡號0000000000000000號中國信託商業銀行信用卡】壹張
及變造甲○○
    事  實
一、丙○○藉由跳蚤雜誌上之廣告刊載得知有代辦信用卡事宜，乃與姓名年籍不詳綽
    號「小黑」之成年男子聯繫，欲購買信用卡，惟因無力支付新臺幣（下同）二萬
    元之費用，即與「小黑」共同基於意圖為自己不法之所有而偽造信用卡詐欺取財
    之概括犯意聯絡及變造特種文書之犯意聯絡，先由丙○○於民國九十一年六月中
    旬，在臺北市○○○路與吉林路口交付其本人之照片予「小黑」，再由「小黑」
    偽造甲○○名義之信用卡，並將丙○○之照片換貼於甲○○之
    九十年十一月上旬在臺北市晶華城百貨公司遺失之物）上，丙○○並與「小黑」
    約定由其刷卡購物，「小黑」則將所購得之物品變現，朋分得利，並抵用購買信
    用卡及
    路口交付換貼丙○○照片之甲○○
    丙○○，丙○○明知係變造
    有之，並同時於偽造信用卡背面簽名欄簽名，偽造甲○○署押，表示簽名者於信
    用卡有效期間內有權使用該信用卡之辨識，及為消費時比對筆跡之用，而偽造署
    押，繼而持上開偽造之信用卡前往臺北縣中和市○○路三二六號燦坤電腦商店，
    意圖為自己不法之所有，施行詐術，佯為上開偽造信用卡之持卡人刷卡購買電腦
    用品，提出該信用卡供店員在刷卡機上刷卡辨識，而行使偽造之私文書，惟刷卡
    機均無法辨識，丙○○即藉口欲提款而離去，詐欺取財因而未遂，丙○○隨即再
    與「小黑」聯絡，又於七月中旬於上揭交付地點取得甲○○名義不詳卡號之偽造
    信用卡，前往上開商店刷卡購物，亦因刷卡機無法辨識而詐欺取財未遂。嗣承前
    開犯意又於同九十一年七月二十六日七時三十分許，在臺北市○○○路與吉林路
    口，持「小黑」交付卡號為0000000000000000號之中國信託商
    業銀行（下稱中國信託）偽造ＶＩＳＡ信用卡一張（已先貼上丙○○之照片），
    先在偽造之信用卡背面簽名欄簽名，偽造甲○○署押，表示簽名者於信用卡有效
    期間內有權使用該信用卡之辨識，及為消費時比對筆跡之用，而偽造署押，繼而
    持往臺北縣中和市○○路三二六號燦坤電腦商店，欲購買價值二萬七千九百元之
    電腦液晶螢幕時，為該店店員田錦忠發覺有異而報警查獲始未詐得財物得逞，並
    扣得上開偽造信用卡一張，及在丙○○皮包內扣得上揭變造
二、案經臺北縣政府警察局中和分局報請臺灣板橋地方法院檢察署檢察官偵查起訴。
    理  由
一、訊據被告丙○○矢口否認有何偽造信用卡及行使偽造信用卡之犯行，其於原審辯
    稱：伊沒有偽造信用卡，伊是請人代辦信用卡，因為信用不好，所以代辦者才說
    用甲○○之名義，不知該信用卡係偽造，亦不知為何該信用卡上會有其照片；另
    於本院辯稱：偽造信用卡、變造
    和
    拿信用卡和
    惟查：
    (1)右揭事實，業據被害人甲○○指述
      銀行之信用卡，伊
      等語明確（參九十一年九月十二日訊問筆錄），是甲○○上開
      無疑。
    (2)又上開卡號0000000000000000號之中國信託ＶＩＳＡ信用卡
      （已貼上丙○○相片）係偽造之信用卡，並據證人即中國信託工作人員乙○○
      於警訊時證述：偽卡上之相片是貼上去的，不是掃描進入，另浮印Ｖ字樣與真
      卡字樣不同，背面沒有中國信託商業商標誌及公司全銜字樣，簽名條顏色亦與
      真卡不符等多處不同等語明確（參偵查卷第十二頁），而被告未向中國信託申
      請核發信用卡即取得上開信用卡，且該信用卡上確已貼上其照片並填寫他人之
      姓名，復有扣案之信用卡足稽，從而被告應明知該信用卡係偽造復無疑義，參
      諸被告自承：「小黑」於九十一年七月初交信用卡給伊，七月中旬去過燦坤商
      店的消費，但刷卡都沒有過，因為刷不過，又跟小黑聯絡，也是在七月中旬又
      交給伊一張信用卡，去買東西是小黑帶伊去買的，說買東西可以抵信用卡的費
      用，就是伊去刷卡買東西，小黑拿去變現，買的東西可以抵購買信用卡之費用
      ，三次去消費買東西，小黑都是把車子停很遠等伊去買，所以警察只抓到伊，
      沒有抓到小黑，前二次消費所使用之信用卡，均係甲○○之名義，但非同一張
      ，卡號已經忘記，好像也是中國信託，簽甲○○的名字是在臺北市○○路口的
      小黑交給卡給伊時，在車上簽的（參原審九十一年十月三日審理筆錄）。是被
      告顯與綽號「小黑」者有犯意聯絡與行為分擔，所辯只是請小黑代辦信用卡，
      不知是偽造云云，顯不足採信。
    (3)綜上所述，被告所辯均不足採信，且被告刷卡購物三次都沒過，所以沒有簽帳
      單，因為沒有刷過，所以沒有留下紀錄等情，亦據證人即燦坤電腦商店之員工
      田錦忠證述明確，另扣案之信用卡並未有消費紀錄，並有中國信託商業銀行信
      用卡部風險管理科之信函存卷可按，是被告雖有持偽造信用卡消費施行詐術，
      惟均因信用卡磁條於電子授權刷卡機無法傳回授權碼，因此而未詐得財物亦明
      。此外，並有遭變造之甲○○
      六六三五號之中國信託商信用卡扣案可稽，本件事證明確，被告犯行應堪認定
      。又綽號「小黑」之人依被告供稱：「他的電話已經不通了，我也找不到他」
      等語，復不知其姓名住址，致無從傳訊，併予敘明。
二、核被告所為，係犯刑法第二百零一條之一第一項之意圖供行使之用而偽造信用卡
    罪、同條第二項之行使偽造信用卡罪、第二百十二條之變造特種文書罪。又其行
    使偽造信用卡之輕度行為，應為其意圖供行使之用而偽造信用卡之重度行為所吸
    收，不另論罪。被告與「小黑」就上開意圖供行使之用而偽造信用卡、變造特種
    文書罪間，互有犯意聯絡及行為分擔，為共同正犯。被告先後多次意圖供行使之
    用而偽造信用卡之犯行，時間緊接，罪名相同，顯係基於概括犯意而為，應依連
    續犯之規定論以一罪，並加重其刑。其偽造有價證券而持以行使之，本含有詐欺
    之性質，故就其詐欺未遂行為，自不另論罪。被告所犯上開意圖供行使之用，而
    偽造信用卡罪、變造特種文書罪間，有方法結果及手段目的之牽連關係，應依刑
    法第五十五條之規定從一重之意圖供行使之用而偽造信用卡罪處斷，公訴人認應
    從一重之行使偽造信用卡罪處斷，容有誤會。
三、原審據以論罪科刑原非無見，惟I、依卷內之資料及被告之供述，關於變造特種
    文書
    一張貼於變造
    論以連續犯，事實與理由顯有矛盾。II、偽造有價證券而持以行使之，本含有詐
    欺性質，其詐欺行為自不另論罪，茲刑法第二百零一條之一第一項之意圖供行使
    之用，而偽造信用卡罪既規定於刑法第十三章偽造有價證券罪章，其性質自當相
    同，乃原審未予注意，併論被告以詐欺取財未遂罪，即有未合。III、於信用卡背
    面簽名部分，固為偽造署押，然署押為構有價證券之一部，如於偽造有價證券上
    偽造署押，即吸收於偽造有價證券行為之內，不另構成偽造署押罪名（最高法院
    二十六年度上字第一三六二號判例意旨參照），乃原審認係私文書，另論以刑法
    第二百十六條、第二百十條之行使偽造私文書罪，其法則適用亦有違背。Ⅳ、按
    被告係因無力支付購買信用卡之費用二萬元，乃與綽號小黑之人約定由其刷卡購
    物，小黑將所購得之物品變現，朋分得利，並抵用購買信用卡及
    而信用卡背面亦須簽名始能成立，故此係二人犯意聯絡與行為分擔之結果，乃原
    審就此部分復論以故買贓物罪，亦有未合。是以被告提起上訴徒以「原審量刑過
    重，曾中風有病不適於執行徒刑」為由，指摘原判決不當，請求撤銷改判，雖無
    理由，然原判決既有上開可議，仍屬無可維持，應由本院撤銷改判。爰審酌被告
    之素行、生活狀況、智識程度、因一時貪念致有本件犯行，及被告購買偽造信用
    卡而持以刷卡消費詐購財物，足以使他人因而受有財產上之損害，兼衡其刷卡消
    費之次數、對金融秩序所造成之損害程度，及其犯罪之動機、目的、手段、所生
    危害、犯後態度等一切情狀，仍量處有期徒刑一年二月。扣案偽造信用卡卡號為
    0000000000000000號之中國信託商業銀行ＶＩＳＡ信用卡一張
    （已先貼上丙○○之照片），不問屬於犯人與否，應依刑法第二百零五條之規定
    宣告沒收；變造甲○○
    之物，業據被告供明在卷，應依刑法第三十八條第一項第二款之規定宣告沒收；
    上開偽造信用卡上之被告照片一張及其背面偽造之署押一枚，已因信用卡之沒收
    而不另為沒收之諭知；另不知卡號之信用卡二張，無證據證明其仍存在，爰不為
    沒收之諭知。
四、查被告於本案之詐欺犯行與其另案（臺灣板橋地方法院九十年度易緝字第二０九
    號、本院九十一年度上訴字第三九０號）所犯之行為時間相距已十月左右，且二
    者之行為態樣、行為人數及詐欺手段均不相同，顯非基於概括犯意而為，難論以
    連續犯，又被告既有上開犯行且經判處徒刑，本件不宜宣告緩刑，併予敘明。
五、被告經合法傳喚，無正當理由而不到庭，爰不待其陳述，逕行判決。
六、公訴意旨另以被告於上開時地明知變造
    卡購物之行為，另觸犯刑法第三百三十九條第三項之詐欺取財未遂罪、故買贓物
    罪，惟偽造有價證券而持以行使之，本含有詐欺之性質，其詐欺行為自不另論以
    詐欺取財未遂罪，又持有變造之
    之分擔，並非故買贓物罪，已如上述，是以檢察官就此部分認另涉犯上開罪嫌，
    容有誤會，然因起訴書認上開二罪與前開有罪部分有方法結果之裁判上一罪關係
    ，爰不另為無罪之諭知。
據上論斷，應依刑事訴訟法第三百六十九條第一項前段、第三百六十四條、第三百七
十一條、第二百九十九條第一項前段，刑法第二十八條、第五十六條、第二百零一條
之一第一項、第二百十二條、第五十五條、第二百零五條、第三十八條第一項第二款
，罰金罰鍰提高標準條例第一條前段，判決如主文。
本案經檢察官劉靜婉到庭執行職務。
中      華      民      國      九十二      年     二     月    十八    日
                              臺灣高等法院刑事第二十一庭
                                  審判長法  官  葉  騰  瑞
                                        法  官  莊  明  彰
                                        法  官  黃  國  忠
右正本證明與原本無異。
如不服本判決應於收受送達後十日內向本院提出上訴書狀，其未敘述上訴理由者並得
於提起上訴後十日內向本院補提理由書（均須按他造當事人之人數附繕本）。
                                        書記官  劉  貞  達
中      華      民      國      九十二      年     二     月    十八    日
附錄本案論罪科刑法條全文
刑法第二百零一條之一：
意圖供行使之用，而偽造、變造信用卡、金融卡、儲值卡或其他相類作為簽帳、提款
、轉帳或支付工具之電磁紀錄物者，處一年以上七年以下有期徒刑，得併科三萬元以
下罰金。
行使前項偽造、變造之信用卡、金融卡、儲值卡或其他相類作為簽帳、提款、轉帳或
支付工具之電磁紀錄物，或意圖供行使之用，而收受或交付於人者，處五年以下有期
徒刑，得併科三萬元以下罰金。
刑法第二百十二條：
偽造、變造護照、旅券、免許證、特許證及關於品行、能力、服務或其他相類之證書
、介紹書，足以生損害於公眾或他人者，處一年以下有期徒刑、拘役或三百元以下罰
金。


司法院資訊處製作；財團法人民間司法改革基金會備份。
